臺灣高等法院臺中分院刑事判決　　　　 94年度上訴字第985號
上　訴　人　臺灣台中地方法院檢察署檢察官
被　　　告　乙○○　男　28歲（民國○○年○月○○日生）
　　　　　　　　　　身分證統一編號：Ｚ000000000號
　　　　　　　　　　住台中市○○○路三五二號
上列上訴人因毒品危害防制條例案件，不服臺灣臺中地方法院94
年度訴字第312號中華民國94年3月25日第一審判決（起訴案號：
臺灣臺中地方法院檢察署93年度偵字第5888號），提起上訴，本
院判決如下：
    主  文
上訴駁回。
    理  由
一、公訴意旨略以：被告乙○○於民國九十一年一、二月間因借
    住友人黃忠億位於臺中市○○區○○路二段一○一號二樓，
    為感念其情，遂基於轉讓第二級毒品之概括犯意，自同年一
    月間起至二月二十日止，連續三次在上址免費轉讓第二級毒
    品安非他命予黃忠億施用，案經臺灣臺中地方法院檢察署檢
    察官於偵辦九十一年度偵字第四三一五號黃忠億違反毒品危
    害防制條例案時，發覺上情而自動檢舉偵辦；因認被告涉有
    違反毒品危害防制條例第八條第二項之轉讓第二級毒品罪嫌
    云云。
二、按犯罪事實應依證據認定之，無證據不得認定犯罪事實；又
    不能證明被告犯罪者，應諭知無罪之判決。刑事訴訟法第一
    百五十四條第二項、第三百零一條第一項分別定有明文。復
    按刑事訴訟法上所謂認定犯罪事實之證據，係指足以認定被
    告確有犯罪行為之積極證據而言，該項證據自須適合於被告
    犯罪事實之認定，始得採為斷罪資料；又認定犯罪事實所憑
    之證據，雖不以直接證據為限，間接證據亦包括在內；然而
    無論直接或間接證據，其為訴訟上之證明，須於通常一般之
    人均不致有所懷疑，而得確信其為真實之程度者，始得據為
    有罪之認定，倘其證明尚未達到此一程度，而有合理之懷疑
    存在時，事實審法院復已就其心證上理由予以闡述，敘明其
    如何無從為有罪之確信，因而為無罪之判決，尚不得任意指
    為違法。最高法院二十九年上字第三一○五號及七十六年臺
    上字第四九八六號分別著有判例意旨可資參照。
三、公訴人認被告乙○○涉有上開轉讓第二級毒品安非他命之罪
    嫌，無非係以證人黃忠億於警詢、偵查中、法院審理時之供
    、證詞，並有安非他命吸食器扣案可證，資為論據。訊據被
    告乙○○堅決否認有轉讓第二級毒品安非他命予黃忠億之犯
    行，辯稱：其並未轉讓安非他命予黃忠億，而案外人黃世富
    於案發時也住在熱河路之房屋，黃忠億如需吸食安非他命，
    可逕向黃世富取得，何需以迂迴方式透過被告向黃世富索取
    ，黃忠億之證詞有重大瑕疵，不能以證人黃忠億片面之詞，
    為認定事實之唯一證據等語。
四、經查：
  (一)證人黃忠億於其被訴販賣第一級毒品海洛因案件（嗣經判決
    無罪確定）之偵審時，先於九十一年二月二十二日警詢中供
    稱：其係自九十一年一月間開始斷斷續續吸食安非他命，最
    後一次吸食是九十一年二月二十二日，係因其將房子分借給
    被告使用，所以被告免費提供安非他命供其吸食，其均在其
    臺中市○○路○段一○一號二樓客廳以查扣之吸食器吸食等
    語（詳見九十一年度偵字第四三一五號偵查卷第十頁至第十
    四頁）；於檢察官偵查中則稱：其自九十一年一月初開始吸
    食安非他命，一天一、二次，臺中市○○路○段一○一號二
    樓是被告向其承租等語（見同前偵查卷第二六頁），嗣後又
    改稱：其去臺中市○○路○段一○一號搬貨時，累了就會去
    找被告吸安非他命，前後約有三、四次，其因本身也有吸安
    非他命，因被告有供應其吸毒，所以其不好意思趕被告走等
    語（見同前偵查卷第六九頁、第七十頁）；嗣於原審審理時
    復證稱：其係將臺中市○○路○段一○一號借給被告住，所
    以其要施用安非他命時就跟被告拿，被告再跟他朋友拿，其
    係免費施用等語（見原審九十四年三月四日言詞辯論筆錄）
    。惟查之，證人黃忠億就其所涉違反毒品危害防制條例之另
    案於原審審理時供稱：其係出租予被告居住，被告前後住了
    三個月，有付過三次租金，一次三千元等語（見原審九十二
    年度重訴字第二七四號卷第一二四頁），是證人黃忠億就被
    告係無償借住或有償承租臺中市○○路○段一○一號一事，
    所述前後不一，是證人所證被告因無償借用始免費提供安非
    他命等情，即屬有疑！
  (二)次查，證人黃忠億於原審審理時證稱：其係主動找被告向「
    黃世富」拿安非他命，但被告並未當場給，係隔一段時間才
    交予其安非他命等語（見原審九十四年三月四日審判筆錄）
    ，核與證人黃忠億於其被訴販賣第一級毒品海洛因案件在原
    審審理時所述：其三次施用安非他命都是自己到倉庫（即臺
    中市○○路○段一○一號）二樓找被告時，被告給其吸食等
    語（見原審九十二年度重訴字第二七四號卷第三二頁）不符
    ，衡以證人黃忠億所述其僅三次向被告取得安非他命來施用
    等語，則其既僅施用三次，且每次均係自行主動找被告取得
    毒品，何以就所施用之安非他命係當場取得或被告嗣後交付
    一事，前後所述竟不相一致？實與常理有違。另證人黃忠億
    於其被訴販賣第一級毒品海洛因案件在本院審理時則稱：其
    經常出入臺中市○○路○段一○一號一樓，並未上去該處二
    樓，其只是把房子租給被告居住而已，於被警察查獲前均不
    知放在二樓之扣案物品等語（見本院九十二年度上訴字第二
    九號卷第五一頁、第五三頁、第五四頁），惟於原審審理時
    則證稱其與被告二人一起在臺中市○○路○段一○一號二樓
    施用安非他命（見原審九十四年三月四日審判筆錄），是證
    人黃忠億於其被訴販賣第一級毒品海洛因案件審理中既堅稱
    未曾到過該地點之二樓，則其於原審審理時證稱至上開地點
    二樓找被告取得及一同施用安非他命等語，顯相互矛盾而有
    瑕疵。
  (三)綜上，證人黃忠億之證詞，既存有上開諸多瑕疵，且上開瑕
    疵明顯，並非瑣細枝節之事，尚難認係因時間久隔記憶生疏
    致前後所述偶有不一，是關於證人黃忠億證述被告免費提供
    安非他命供其施用一情，其為訴訟上之證明，尚難達於通常
    一般之人均不致有所懷疑，而得確信其為真實之程度，自難
    遽採而為不利於被告之認定。另查，被告於九十一年二月間
    確有居住在臺中市○○路○段一○一號二樓處，並在該處施
    用安非他命等情，業據被告自承在卷，並據證人黃忠億於原
    審中及證人陳沛鋒於原審另案（九十二年度重訴字第二七四
    號）審理中證述明確，被告此部分自白應堪採信。衡以一般
    經驗法則，被告既住居在上開地點且在該處施用安非他命，
    則警方於九十一年二月二十二日在該處查獲有安非他命吸食
    器自屬當然，然此僅足證明被告有在該處施用安非他命之事
    實，尚不足以證明被告所施用之安非他命來源，亦不足以認
    定被告有轉讓安非他命之事實；且縱證人黃忠億向被告借用
    該查扣之安非他命吸食器施用毒品，亦不足以認定證人黃忠
    億施用之安非他命係由被告所提供，自亦難僅憑該查扣之安
    非他命吸食器，遽認被告有轉讓安非他命予證人黃忠億之事
    實。
  (四)檢察官上訴意旨以：證人黃忠億於原審審理時證稱：其係主
    動找被告向「黃世富」拿安非他命，被告係隔一段時間才交
    付，又證述其三次施用安非他命都是自己到倉庫二樓找被告
    ，被告給伊吸食，證人此部分陳述究係被告當場提供安非他
    命給證人當場施用，或隔一段期間再交付給證人，原審未予
    查明云云。然證人黃忠億上開二次不同之供述，其供述內容
    並無含糊不清之處，與證人供述若存有語意不明尚待究明者
    自屬有異；且由證人黃忠億上開二次證述內容觀之，證人黃
    忠億應無偏袒被告始故為前後不一供述之情，然所供卻不相
    一致，若係真有其事，何至於此？而案外人黃世富業已死亡
    ，此有其相驗屍體證明書影本附於原審九十二年度重訴字第
    二七四號卷內可稽（詳見該卷第139頁），自亦無可能再行
    傳喚黃世富到庭詰問其事。檢察官上訴意旨又稱證人黃忠億
    既為房屋之出租人，焉有未曾上過房屋二樓之理，是證人黃
    忠億證稱其上二樓找被告索取安非他命施用之證詞應屬可採
    云云。然出租、分租房屋供人使用，於他人承租期間，除非
    經承租人之同意，豈有隨意進出他人承租處所之理，上訴意
    旨以證人黃忠億不可能未上二樓，而推認黃忠億所述其上二
    樓找被告索取安非他命施用之證詞應屬可採云云，亦非的當
    。上訴意旨復以：證人陳沛鋒證稱被告與黃世富經常出入前
    開證人黃忠億房屋，而證人黃忠億與黃世富並不熟識，黃忠
    億亦曾向其提及安非他命係黃世富給的，此部分亦可佐證黃
    忠億前述之證詞為可採云云。然證人陳沛鋒係稱黃忠億曾向
    其提及安非他命係黃世富給的，並非證述被告免費提供安非
    他命給黃忠億，亦非證述黃忠億向被告索取安非他命，被告
    轉向黃世富索取後轉讓給黃忠億之情，所為證述自難為不利
    於被告之認定；而證人陳沛鋒雖稱黃忠億與黃世富不熟，跟
    乙○○比較熟等語，然證人陳沛鋒於原審九十二年度重訴字
    第二七四號案件另證述：「二樓有二個人住在該處，一位是
    賴（誤寫為黃）仲軒，另一位是黃世富」（詳見該卷第五五
    頁）。證人黃忠億與案外人黃世富之熟識程度相較於被告，
    縱較非熟稔，然其既住居於證人黃忠億住處，黃忠億若要施
    用安非他命而向黃世富索取，於情理上當無困難，應無須迂
    迴輾轉請被告向黃世富索取再交付黃忠億之理，自難因證人
    陳沛鋒證稱黃忠億與黃世富並不熟識，而認黃忠億係透過被
    告向黃世富索取安非他命。此外，復查無其他積極明確之證
    據足認被告有公訴人所指之轉讓安非他命犯行，不能證明被
    告犯罪；原審因而為被告無罪之諭知，並無不當。檢察官上
    訴意旨所指摘各情，尚難遽採而為被告有罪之認定，其上訴
    為無理由，應予駁回。
據上論結，應依刑事訴訟法第368條，判決如主文。
本案經檢察官甲○○到庭執行職務。
中　　華　　民　　國　　94　　年　　6　　月　　23 　　日
                  刑事第四庭  審判長  洪  耀  宗
                              法  官  陳  欣  安
                              法  官  江  德  千
上列正本證明與原本無異。
檢察官得上訴。
如不服本判決應於收受送達後十日內向本院提出上訴書狀，其未
敘述上訴之理由者並得於提起上訴後十日內向本院補提理由書（
均須按他造當事人之人數附繕本）。
                              書記官  吳  麗  琴
中　　華　　民　　國　　94　　年　　6　　月　　27　　日
                                                     Ａ
